臺灣新竹地方法院刑事判決
                                       110年度訴字第16號
公  訴  人  臺灣新竹地方檢察署檢察官
被      告  范榮星



            范國峻



上列被告因偽造文書等案件，經檢察官提起公訴（109 年度偵字
第6190號、109年度偵緝字第768號），被告於本院準備程序中就
被訴事實均為有罪之陳述，經本院告知簡式審判程序意旨，並聽
取公訴人、被告之意見後，本院合議庭裁定由受命法官獨任進行
簡式審判程序，並判決如下：
    主  文
范榮星共同犯行使偽造準私文書罪，共貳罪，各處有期徒刑參月
，如易科罰金，均以新臺幣壹仟元折算壹日。應執行有期徒刑肆
月，如易科罰金，以新臺幣壹仟元折算壹日。
范國峻共同犯行使偽造準私文書罪，共貳罪，各處有期徒刑參月
，如易科罰金，均以新臺幣壹仟元折算壹日。應執行有期徒刑肆
月，如易科罰金，以新臺幣壹仟元折算壹日。
    犯罪事實
一、范榮星係范國峻、范國鋒之叔叔，范國鋒、范國峻則為堂兄
    弟。緣因范榮星曾經手范國鋒前於民國100年6月間以其名下
    不動產向渣打國際商業銀行股份有限公司（下稱渣打銀行）
    申辦房屋貸款，而取得范國鋒之國民身分證影本、渣打銀行
    新豐分行帳號00000000000000號帳戶（下稱渣打銀行新豐分
    行帳戶）存摺、提款卡等資料。詎范榮星、范國峻竟利用范
    國鋒為渣打銀行房貸客戶，以網路申辦信用貸款無須本人簽
    名及銀行僅用電話進行對保，未實際查核信用貸款申辦人是
    否為本人之機會，而共同基於行使偽造準私文書、冒用身分
    而使用他人交付之國民身分證及意圖為自己不法所有之詐欺
    取財之犯意聯絡，先由范榮星逕行將范國鋒之國民身分證影
    本及渣打銀行新豐分行上開存摺資料提供予范國峻，再由范
    國峻分別於106年8月2日、108年4月10日，均在其位於新竹
    縣○○鄉○○路000巷00號居處，以電腦設備連接網路登入渣打
    銀行網站，未經范國鋒同意或授權而冒用范國鋒名義，先後
    於渣打銀行「信用貸款線上申請書」、「後續動用申請暨約
    定書」輸入范國鋒之基本資料及貸款類別等電磁紀錄後，傳
    送至渣打銀行網路系統而行使之，范國峻並均提供范國鋒之
    前開身分證影本予渣打銀行，且於渣打銀行承辦人員撥打前
    揭申請書、申請暨約定書所填載其持用之行動電話門號0000
    000000號進行對保時，亦冒充係范國鋒本人以完成對保，致
    使渣打銀行承辦人員誤信確為范國鋒本人申辦，因而陷於錯
    誤先後核准信用貸款新臺幣（下同）24萬元、30萬元，並分
    別於106年8月9日、108年4月12日均撥款至上開渣打銀行新
    豐分行帳戶內，以此詐欺取財得逞，足以生損害於范國鋒及
    渣打銀行對於核撥貸款之正確性，該等款項旋由范榮星、范
    國峻均分。嗣范國鋒於108年10月間向渣打銀行查詢房貸餘
    額時，經渣打銀行人員告知尚有2筆信用貸款，報警處理，
    始查知上情。　　
二、案經范國鋒訴由桃園市政府警察局平鎮分局報告臺灣桃園地
    方檢察署檢察官陳請臺灣高等檢察署檢察長移轉臺灣新竹地
    方檢察署檢察官偵查起訴。 
    理  由
一、程序事項：
　　本件犯罪事實及所犯法條，業經檢察官各於110年3月3日、
    同年4 月14日本院準備程序時當庭更正、補充（見本院卷第
    44、74頁），且經本院告知被告，而並無影響基本事實同一
    之情形，故自應以檢察官補正之內容作為本案審理之範圍，
    合先敘明。
二、認定犯罪事實所憑之證據：
（一）被告范榮星於本院訊問時之自白。　
（二）被告范國峻於警詢、偵查及本院訊問時之自白。
（三）證人即告訴人范國鋒於警詢、偵查及本院訊問時之指訴、
      證述。　　
（四）被告范榮星（即「芳賓0000000000」）於108年11月5日傳
      送予告訴人之訊息內容翻拍畫面1張（見桃園地檢109偵63
      02號卷第45頁）。
（五）渣打銀行108年12月3日渣打商銀字第1080032077號函1份
      （見桃園地檢109偵6302號卷第81、82頁）。
（六）渣打銀行109年7月14日渣打商銀字第1090022294號函及函
      附信用貸款線上申請書、後續動用申請暨約定書、告訴人
      之國民身分證正反面影本、信用貸款約定書、後續動用申
      請暨約定書核准內容、放款客戶往來明細及客戶基本資料
      各1份暨對保錄音檔光碟2片（見新竹地檢109偵6190號卷
      第15至27頁、置於同卷後附存放袋內）。　
（七）渣打銀行110年3月26日渣打商銀字第1100011478號函及函
      附本案2筆信用貸款撥款帳戶帳號00000000000000號之活
      期性存款歷史明細查詢1份（見本院卷第63至70頁）。
（八）渣打銀行110年3月25日放款繳款明細2 份（見本院卷第83
　　　、85頁）。
    綜上，堪認被告之任意性自白與事實相符，足堪採信，是本
    案事證明確，應依法論科。
三、論罪：
（一）按在紙上或物品上之文字、符號、圖畫、照像，依習慣或
      特約，足以為表示其用意之證明者，關於本章及本章以外
      各罪，以文書論。又錄音、錄影或電磁紀錄，藉機器或電
      腦之處理所顯示之聲音、影像或符號，足以為表示其用意
      之證明者，亦同，刑法第220 條第1項、第2項定有明文。
　　  再稱電磁紀錄者，謂以電子、磁性、光學或其他相類之方
      式所製成，而供電腦處理之紀錄，刑法第10條第6 項亦有
      明定。本件被告未經告訴人范國鋒之同意及授權，擅自在
      渣打銀行網頁，輸入及傳送告訴人之基本資料及貸款類別
      等電磁紀錄，足以表彰告訴人欲向該銀行申辦信用貸款之
      用意，核屬刑法第220條第2項之準私文書。另國民身分證
      為法定個人身分證明文件，為人民日常社會生活行使權利
      及負擔義務不可或缺之重要基本身分證明，是針對冒用身
      分而使用他人交付或遺失之國民身分證者，戶籍法第75條
      第3 項後段設有處罰明文；再戶籍法第75條第3 項後段係
      以冒用身分而使用他人交付或遺失之國民身分證為構成要
      件，是若行為人於偽造不實之申請書外，並有冒用他人身
      分而使用他人交付之身分證以便完成申辦手續，自應構成
      戶籍法第75條第3項後段之罪；又國民身分證影本於日常
      實際生活上，尤於向金融機構申辦信用貸款時可替代原本
      之使用，應認與原本具有相同之信用性，故在一般情況下
      可予以通用，本件被告2人前因故取得告訴人之國民身分
      證影本，該影本足以作為法定個人身分證明之用，持以冒
      用，自有戶籍法第75條第3項後段規定之適用，合先敘明
      。
（二）是核被告范榮星、范國峻2次所為，均係犯刑法第216條、
      第210條、第220條第2項之行使偽造準私文書罪、戶籍法
      第75條第3項後段之冒用身分而使用他人交付國民身分證
      罪及刑法第339條第1項之詐欺取財罪。被告所為2次偽造
      準私文書之低度行為，應為其行使偽造準私文書之高度行
      為吸收，均不另論罪。 
（三）又本件被告2人之2次犯行，主觀上均係為遂行向渣打銀行
      詐得信用貸款之目的，並各基於單一犯罪決意支配下所為
      ，而客觀上以行使偽造準私文書及冒用身分而使用他人交
      付國民身分證之方式以達詐欺取財之目的，行為具有局部
      同一之情形，為避免過度評價，各堪認為法律上一行為，
      是被告所犯行使偽造準私文書、冒用身分而使用他人交付
      國民身分證及詐欺取財罪，應論以一行為觸犯數罪名之想
      像競合犯，均依刑法第55條規定，從一重之行使偽造準私
      文書罪處斷。
（四）被告2人於106年8月2日及108年4月10日所為之上開犯行，
      犯意各別、行為互殊，應予分論併罰。
（五）被告2人就上開2次犯行，有犯意聯絡及行為分擔，均應論
      以共同正犯。
四、科刑：　　
　　爰以行為人之責任為基礎，審酌被告2人不思以正當途徑獲
    取財物，未得告訴人同意或授權而冒用告訴人名義，並持其
    國民身分證影本申辦信用貸款，足生損害於告訴人及渣打銀
    行，被告所為誠值非難，然念及被告2人均於本院審理時坦
    承犯行，且業將前述信用貸款予以清償，此經告訴人於本院
    審理時陳述明確（見本院卷第74頁），並提出渣打銀行110
    年3月25日放款繳款明細2份（見本院卷第83、85頁）佐證，
    堪認被告2人尚能負起責任，而彌補所造成損害，犯後態度
    尚可，兼衡被告2人素行、犯罪動機、目的、手段、所生危
    害程度暨其等自陳之智識程度、家庭生活及經濟狀況、告訴
    人於偵審中表示之意見等一切情狀，分別量處如主文所示之
    刑，並定其應執行之刑，及均諭知易科罰金之折算標準。
五、不予沒收之說明：
    按犯罪所得，屬於犯罪行為人者，沒收之，於全部或一部不
    能沒收或不宜執行沒收時，追徵其價額；犯罪所得已實際合
    法發還被害人者，不予宣告沒收或追徵，刑法第38條之1 第
    1項前段、第3項、第5項定有明文。本件被告2人冒用告訴人
    身分向渣打銀行先後詐得之信用貸款各24萬元、30萬元，固
    屬其等犯罪所得，然已於110年3月25日均清償完畢，業如上
    述，是其等犯罪所得，等同於已實際合法發還予渣打銀行，
    爰依刑法第38條之1第5項規定，不再宣告沒收或追徵。 
據上論斷，應依刑事訴訟法第273條之1 第1項、第299條第1項前
段，判決如主文。
本案經檢察官張凱絜提起公訴，檢察官陳中順到庭執行職務。
中　　華　　民　　國　　110　　年　　 5　 　月　 26 　日
                      刑事第八庭  法  官  潘韋廷
以上正本證明與原本無異。
如不服本判決應於收受本判決後20日內向本院提出上訴書狀，上
訴書狀應敘述具體理由。上訴書狀未敘述上訴理由者，應於上訴
期間屆滿後20日內補提理由書狀於本院(均須按他造當事人之人
數附繕本 )「切勿逕送上級法院」。 
中　　華　　民　　國　　110 　年　　5 　　月　　26　　日
                                   書記官 彭筠凱
附錄論罪科刑法條：
刑法第210條
偽造、變造私文書，足以生損害於公眾或他人者，處5 年以下有
期徒刑。

刑法第216條
行使第210條至第215條之文書者，依偽造、變造文書或登載不實
事項或使登載不實事項之規定處斷。

刑法第220條
在紙上或物品上之文字、符號、圖畫、照像，依習慣或特約，足
以為表示其用意之證明者，關於本章及本章以外各罪，以文書論
。
錄音、錄影或電磁紀錄，藉機器或電腦之處理所顯示之聲音、影
像或符號，足以為表示其用意之證明者，亦同。 

刑法第339條
意圖為自己或第三人不法之所有，以詐術使人將本人或第三人之
物交付者，處5 年以下有期徒刑、拘役或科或併科50萬元以下罰
金。
以前項方法得財產上不法之利益或使第三人得之者，亦同。
前二項之未遂犯罰之。 

戶籍法第75條
意圖供冒用身分使用，而偽造、變造國民身分證，足以生損害於
公眾或他人者，處5 年以下有期徒刑、拘役或科或併科新臺幣50
萬元以下罰金。
行使前項偽造、變造之國民身分證者，亦同。
將國民身分證交付他人，以供冒名使用，或冒用身分而使用他人
交付或遺失之國民身分證，足以生損害於公眾或他人者，處3 年
以下有期徒刑、拘役或科或併科新臺幣30萬元以下罰金。